【裁判字號】    89,裁,928
【裁判日期】    890623
【裁判案由】    老人福利法
【裁判全文】
行  政  法  院  裁  定                            八十九年度裁字第九二八號
    聲  請  人  乙 ○ ○
    法定代理人  丙○○○
右聲請人因老人福利法事件，對本院中華民國八十八年十月二十二日八十八年度裁字
第八五○號裁定，聲請再審。本院裁定如左︰
    主  文
再審之聲請駁回。
    理  由
一、查本件聲請人對本院八十八年度裁字第八五○號裁定，係依行政訴訟法第二十八
條第一款「適用法規顯有錯誤」、第二款「判決理由與主文顯有矛盾」、第五款「參
與裁判之評事關於該訴訟違背職務，犯刑事上之罪」、第七款「為判決基礎之證物，
係偽造或變造」、第十款「當事人發見未經斟酌之重要證物」等事由。按本院八十八
年度裁字第八五○號裁定（以下稱原裁定），其內容為：「按對於本院裁定聲請再審
，須具有行政訴訟法第二十八條所列各款情形之一者，始得為之。其第一款所謂適用
法規顯有錯誤，係指原裁定所適用之法規與該案應適用之現行法規相違背或與解釋判
例有所牴觸者而言。同條第二款所謂判決理由與主文顯有矛盾者，係指裁判理由與主
文之內容適得其反而言。裁判理由與事實之記載不甚適合，則非理由與主文矛盾。又
同條第十款所謂『當事人發見未經斟酌之重要證物者』，係指該證物在前訴訟程序中
即已存在，而當事人不知其存在或不能予以利用，現始發現或得使用者而言，迭經本
院著有判例在案。經查，本件本院八十七年度裁字第一二八八號裁定（下稱原裁定）
，係以：依本院五十六年度判字第二一八號判例：『人民提起訴願，須以官署之處分
致損害其權利或利益為前提。所謂損害其權利或利益，係指原處分所生具體的效果，
致損害其確實的權利或利益而言。』本件相對人台北縣政府為興建台北縣板橋市重慶
國小運動場，於民國八十六年七月二十八日強制拆除聲請人非法占用該校地上之違章
建築物，拆除時，因僅見聲請人癱瘓臥病在床，相對人為求拆除工作順利，爰將聲請
人暫置台北縣立愛德養護中心照護，嗣以八十六年七月三十一日八六北府社五字第二
八九○五六號函及同年十一月二十七日北府社五字第四四八六四○號函請聲請人之子
甲○○、黃典常將聲請人接回並繳納照護費用，惟其子未照辦，顯有遺棄之事實，相
對人爰依老人福利法第三十條第一款規定，以八十七年二月三日八七北府社五字第○
二五二八三號處分書裁處甲○○、黃典常各新台幣三萬元罰鍰，聲請人不服，提起訴
願被駁回，乃向內政部提起訴願。查相對人係以『甲○○、黃典常』違反老人福利法
規定，各裁處新台幣三萬元罰鍰，有卷附處分書可稽，聲請人並非該處分之受處分人
，其遽提起訴願，訴願主體顯非合法，訴願決定以其程序不合，應不予受理，予以駁
回，提起再訴願，亦遞予決定駁回，經核並無違誤，聲請人仍提起行政訴訟，亦難認
為合法。至於聲請人主張被告拆除其違章建築不合法，及相對人對於原告坐落台北縣
板橋市○○路三十巷十二弄二十五號建築改良物，得為申請使用執照部分，核非本件
行政處分之範圍，聲請人自可另行提出救濟，併予明為由，裁定駁回聲請人之訴。
聲請人執以聲請再審者，無非事實之認定問題，核與首揭行政訴訟法第二十八條第一
款要件不符；且其主文與判決理由之內容，亦無矛盾之情節，自亦與同條第二款要件
不符。另聲請人所稱之相對人八十六年七月二十六日八六北府教二字第二八二四一七
號函，業已於前訴訟程序提出；此外聲請人並未提出新證據供本院審酌，亦與首揭同
條第十款要件不符。從而，聲請人依該條第一款、第二款及第十款聲請再審，為無理
由，應予駁回。」經審其內容，並無適用法規錯誤之情事。聲請人認原裁定違背行政
訴訟法第一條第一項規定及本院五十六年判字第二一八號判例意旨，核屬誤解。且原
裁定主文諭知再審之聲請駁回，理由謂再審之聲請為無理由，應予駁回，並無矛盾。
又參與原裁定裁判之評事無一因該訴訟違背職務犯刑事上之罪，聲請人舉此事由，顯
屬乏據。又未提何證據證明原裁定基礎之證物有何偽造之事實。所提大台北社會綜合
新聞剪報影本及重慶國民小學興建運動場強制拆除非法佔用校地拆除前置作業協調會
會議紀錄。核其內容，與原裁定案件無關。則聲請人所舉諸項事由，聲請再審，顯無
理由，應予駁回。
據上論結，本件再審之聲請為無理由，爰依行政訴訟法第三十三條、民事訴訟法第五
百零七條、第五百零二條第二項，裁定如主文。
中    華    民    國     八十九      年      六      月     二十三      日
                    行 政 法 院 第 四 庭
                                審 判 長 評  事      葉  振  權
                                         評  事      趙  永  康
                                         評  事      吳  錦  龍
                                         評  事      吳  明  鴻
                                         評  事      尤  三  謀
右  正  本  證  明  與  原  本  無  異
                                         法院書記官  彭  秀  玲
中    華    民    國     八十九      年      六      月     二十六      日


司法院資訊處製作；財團法人民間司法改革基金會備份。
